【裁判字號】    95,抗,1084
【裁判日期】    950824
【裁判案由】    假扣押
【裁判全文】
臺灣高等法院民事裁定                  95年度抗字第1084號
抗  告  人  甲○○
上列抗告人與相對人三信商業銀行股份有限公司間假扣押事件，
對於中華民國95年5月16日臺灣新竹地方法院95年度裁全字第128
8號裁定，提起抗告，本院裁定如下：
    主  文
抗告駁回。
抗告費用由抗告人負擔。
    理  由
一、本件抗告意旨略稱：抗告人於民國93年8月間向相對人貸款
    67 萬6000元，貸款期間均按時還款，未曾遲延還款超過1個
    月，縱有遲延，亦繳交遲延利息及違約金，且抗告人並無日
    後不能強制執行或甚難執行之虞之情況，相對人竟指稱抗告
    人要一次繳完所有欠款，否則就要接受假扣押，並以提出擔
    保之理由，恣意玩法，假借司法公信變相要脅無惡意欠繳之
    抗告人必須立即返還全部欠款，顯然違反社會正義，足見本
    件無假扣押之必要等語，並提出自94年12月至95年5月之繳
    款證明書影本為證。
二、按債權人就金錢請求或得易為金錢請求之請求，欲保全強制
    執行者，得聲請假扣押；假扣押非有日後不能強制執行或甚
    難執行之虞者，不得為之；請求及假扣押之原因應釋明之；
    債權人就請求及假扣押之原因雖未釋明，如就債務人所應受
    之損害已供法院所定之擔保者，得命為假扣押，民事訴訟法
    第522條第1項、第523條、第526條第1項、第2項分別定有明
    文。又釋明事實上之主張者，得用可使法院信其主張為真實
    之一切證據。但依證據之性質不能即時調查者，不在此限，
    同法第284條亦有明定。準此，債權人聲請假扣押，必須：(
    一)表明「假扣押之請求」：即所欲保全之強制執行之請求
    ，其請求以金錢請求或得易為金錢之請求為限；(二)有「假
    扣押之原因」：即債務人有日後不能強制執行或甚難執行之
    虞，諸如債務人浪費財產、增加負擔，或就其財產為不利益
    之處分，恐將達於無資力之狀態或債務人逃匿或逃避遠方等
    情形（最高法院19年度抗字第232號判例要旨參照）；( 三)
    有「保全之必要」，因假扣押制度，旨在保全債務人之財產
    ，以免日後強制執行之困難，如債權人就所欲保全之請求，
    已取得合法之執行名義，得隨時據以聲請執行法院對債務人
    實施強制執行，或已有確實之擔保，足供將來強制執行者，
    均無日後不能強制執行之虞，自無仍許債權人聲請假扣押之
    餘地（最高法院31年度聲字第151號判例要旨參照）。符合
    上開三要件，法院始得准許假扣押之聲請。
三、查本件係信用貸款，抗告人原為新中興醫院護理員，其向相
    對人所貸款項僅繳息至95年2月28日，嗣抗告人離職未告知
    相對人，亦關閉其行動電話等情，有相對人於本院所提逾期
    逾息放款催收紀錄表可資佐證，顯見抗告人確未依約繳付本
    息之情況，是以相對人為防抗告人脫產，恐日後有不能強制
    執行或甚難執行之虞，而於95年5月16日向原法院聲請本件
    假扣押，即已盡相當之釋明。況相對人另稱願供擔保，以補
    釋明之不足。則原法院依上開說明，裁定命相對人供擔保後
    為假扣押，即無不合。抗告人縱於原法院裁定假扣押後，再
    向相對人繳交所欠本息、違約金及遲延利息，亦屬假扣押後
    之行為，與原法院核准假扣押之要件無涉，要屬另一實體問
    題，非本院所得審究。是以抗告意旨指摘原裁定不當，求予
    廢棄，非有理由，應予駁回其抗告。
四、據上論結，本件抗告為無理由，爰裁定如主文。
中    華    民    國    95    年    8    月     24    日
                    民事第十庭
                        審判長法  官  阮富枝
                              法  官  吳麗惠
                              法  官  黃豐澤
正本係照原本作成
不得再抗告
中    華    民    國    95    年    8     月    25    日
                              書記官  廖艷莉


司法院資訊處製作；財團法人民間司法改革基金會備份。
